臺灣臺東地方法院刑事裁定　　　　　　　　　　　　　　九十四年度交聲字第三號
　　原處分機關　交通部公路總局高雄區監理所臺東監理站
　　受　處分人
　　即　異議人　甲○○
右列受處分人因違反道路交通管理處罰條例案件，對於交通部公路總局高雄區監理所
臺東監理站九十三年十二月十五日所為之裁決處分（處分案號：東監違字第裁八一—
Ｔ00000000號）聲明異議，本院裁定如左：
    主  文
異議駁回。
    理  由
一、聲明異議意旨略以：受處分人即異議人甲○○於事發之初確有下車詢問對方情況
    如何，而對方回答沒有，且異議人不希望為了這一點事造成終身不便，異議人因
    工作需要用車，若無駕照不知如何工作，而與對方亦達成和解，應屬情有可原。
    原處分機關竟因此即裁處異議人吊銷駕駛執照，並永久不得考照，處罰實在過重
    ，故異議人不服原裁決，乃提起本件異議。
二、汽車駕駛人，駕駛汽車肇事致人受傷或死亡而逃逸者，吊銷駕駛執照；而汽車駕
    駛人，曾依道路交通管理處罰條例第六十二條第一項之規定吊銷駕駛執照者，終
    身不得考領駕駛執照，道路交通管理處罰條例第六十二條第一項後段及第六十七
    條第一項分別定有明文。
三、經查：
    （一）受處分人即異議人甲○○並不否認有於民國九十三年十一月十四日三時十
          分許，駕駛車牌號碼八三一九—ＧＳ號自用小客車，行經臺東縣臺東市○
          ○路與開封街口時，不慎撞及由證人詹大興所騎乘搭載被害人黃豐治之車
          牌號碼ＧＭ二—二五七號機車，造成被害人黃豐治人、車倒地後，致被害
          人黃豐治受有右手挫傷、左手挫傷、左下肢挫傷、頭皮挫傷等傷害後，駕
          車離開現場等事實，且有臺東縣警察局東警交字第Ｔ00000000號
          舉發違反道路交通管理事件通知單、臺東縣警察局臺東分局信警刑字第○
          九三○○○三二七三一號所附刑事案件報告書、臺東縣警察局臺東分局馬
          蘭派出所受理各類案件紀錄、道路交通事故現場圖、道路交通事故調查報
          告表（一）、（二）各一份及被害人黃豐治因本件車禍，受有上述傷害之
          行政院衛生署臺東醫院九十三年十二月七日診斷證明書影本一紙在卷足資
          證明。
    （二）其次，參照證人張益斌於受處分人即異議人甲○○因本件交通事故所涉之
          肇事逃逸公共危險刑事案件審理中具結證稱，當天被告（即異議人甲○○
          ）是開車把機車撞倒後沒有停，我就騎車從後面去追肇事車輛，被告沒有
          下車，但有無開車窗我不知道，我根本沒有追上被告，所以不可能攔截打
          他，被害人黃豐治及證人詹大興都躺在地上等語；又證人謝承志亦具結證
          稱，肇事車輛撞到後，停頓一下就開走了，我就趕快騎機車追，當時追的
          人還有張益斌，駕駛人沒有下車等語；另證人王志祥亦證稱，沒有看到肇
          事者下車或與被害人黃豐治對談，因為該車繼續向前行，是我們主動去追
          的，被害人及證人詹大興並未要求我們去追等語（詳見卷附之本院九十四
          年六月九日審理筆錄），可知異議人於本件車禍發生後，雖曾短暫停頓，
          但卻未報警處理或通知救護車前來救護被害人，隨即駕車離開現場等情節
          ，應可認定。
    （三）至受處分人即異議人甲○○雖辯稱：其之所以會在車禍發生後逕行駕車離
          去，係因有詢問被害人情況如何，見被害人表示並無大礙，且其身旁友人
          怒目相視，因害怕才離去，應屬情有可原云云。然如前述，證人張益斌、
          謝承志均證稱有騎車追逐，故若非本件車禍時肇事車輛車主未下車妥為處
          理，而係有逃逸之舉措，何以被害人黃豐治之友人需於事故發生後主動追
          逐前開肇事車輛，此外、參酌以證人詹大興及王志祥，均證稱被害人黃豐
          治當時昏倒在地上，且撞擊後到被害人黃豐治詢問其物品所在期間，被害
          人均未移動身體等情觀之，是被害人黃豐治是否果如異議人所述，於案發
          當時能表明其無任何大礙，即非無疑。雖然證人即被害人黃豐治陳稱異議
          人有探頭詢問，沒有下車，坐在車上看云云，然查，被害人於偵查時即已
          於異議人甲○○達成和解，參諸其於審理時承認和解而卻否認拿錢，隨後
          又稱有拿到醫藥費，及其與偵查中所言，異議人有下車云云，是被害人供
          述前後相異，若認為其無事，為何需報警處理，又果被害人並無大礙，異
          議人又何需與被害人和解，是被害人所為之詞或因與異議人和解，或因於
          審理中面對異議人難以直接為不利於異議人之指述，而為迴護之詞，在所
          難免，尚與常情無違。從而，顯見本件交通事故發生時，實難認定有他人
          怒目相視而迫使異議人逃離，或有經被害人同意始行離去之可能，何況縱
          使異議人當時因唯恐遭遇被害人同行友人責罵而心生疑慮等情屬實，則異
          議人尚非不能選擇諸如：不貿然下車而先留在車上觀察被害人之動向及受
          傷狀況，並以行動電話通知警方或救護單位前來處理，或者是等待其他駕
          駛人經過時，請求加以協助通知相關單位前來救助被害人等其他方式來加
          以因應，故異議人所辯，經核亦非合理。
    （四）此外，前開道路交通管理處罰條例有關駕車肇事逃逸之處罰規定，其目的
          既在於維護交通安全，加強救護，減少被害人之死傷，並促使駕駛人肇事
          後能對被害人即時救護，則汽車駕駛人駕車肇事後，依照前述規定即有「
          停留現場」及「照顧救護受傷之被害人」等義務，且該項義務於行為人駕
          車肇事致他人受傷當時即已存在，尚不因當事人肇事時之心理狀況不同而
          有所差異。又肇事駕駛人肇事後離開現場之行為，究竟係起因於另有要事
          擔心或要前往處理，或是心中害怕、慌張，或是欲向他人求援等情事，則
          係其肇事後逃離現場之動機問題，該車輛駕駛人尚難僅據此即欲解免其業
          已觸犯之肇事逃逸違規責任。另在交通事故發生當時，被害人本有可能因
          車輛碰撞以致遭受重大傷害，而亟需肇事駕駛人予以照顧或通知相關單位
          前來救護始得脫離險境，故法律對於駕駛人在駕車肇事後停留現場並予被
          害人適當救助之要求，應係合理且適當之事。至本件受處分人即異議人於
          肇事後可能心生恐懼之情，雖非難以理解，但其僅以個人心理因素及與事
          實顯有出入之臆測，即置其停留處置及救護義務於不顧，而逕自駕車離開
          事故現場，此等情形尚非維護交通事故受害人生命身體安全，以及責令汽
          車駕駛人善盡救助傷者之法律規範所能容許。基此，異議人前開所辯，經
          核均非足以據為免責之事由。
四、綜上所述，受處分人即異議人甲○○有於右述時、地，駕駛小客車與被害人所搭
    乘之機車發生擦撞，並造成被害人黃豐治受傷後，逕行駕車逃逸之違規事實既可
    認定，則原處分機關即交通部公路總局高雄區監理所臺東監理站據此並引用上開
    道路交通管理處罰條例第六十二條第一項後段及第六十七條第一項等規定，裁處
    異議人吊銷駕駛執照，並終身不得考領駕駛執照，於法即無不當。至異議人就本
    件裁決處分之異議內容，經核並無理由，故應予以駁回。
五、據上論斷，應依道路交通案件處理辦法第十九條，裁定如主文。
中      華      民      國      九十四      年     六     月    十三    日
                              臺灣臺東地方法院交通法庭
                                  法  官  呂煜仁
右正本證明與原本無異。
如不服本裁定，應於裁定送達後五日內向本院提出抗告狀。（須附繕本）
「切勿逕送上級法院」
                                  書記官  王敏玉
中      華      民      國      九十四      年     六     月    十四    日
